最高法院刑事判決　　　　　　　九十六年度台上字第四七九號
上　訴　人　甲○○
選任辯護人　邱群傑律師
上列上訴人因違反槍砲彈藥刀械管制條例案件，不服台灣高等法
院中華民國九十三年五月三十一日第二審判決（九十二年度上訴
字第四二三六號，起訴案號：台灣板橋地方法院檢察署八十九年
度偵字第二一四一八號，九十年度偵字第二一一五、七三五二號
），提起上訴，本院判決如下：
    主  文
原判決關於未經許可製造可發射子彈具有殺傷力之改造玩具手槍
部分撤銷，發回台灣高等法院。
其他上訴駁回。
    理  由
一、關於撤銷發回部分
本件原判決認定上訴人甲○○未經許可，於民國八十九年三月至
五月間，在台北市西門町金萬年百貨公司、台北縣新莊市及其他
不詳處所，購入數量不詳之玩具槍枝（含彈匣）、子彈、底火及
火藥一罐（為炸藥、爆裂物之主要組成零件），即在其台北縣三
峽鎮○○路十五巷一號二樓租處，以金屬材料、鋼珠、建築工業
用彈（取其底火使用）、熱熔條、彈簧及如原判決附表（下稱附
表）編號十九至二十五所示之工具，將槍管內之阻鐵拆除，並於
部分槍枝之槍管內加裝金屬襯管成金屬槍管（為槍枝之主要組成
零件），共改造成如附表編號一至四所示之玩具手槍五把（鑑驗
後不能證明具有殺傷力），編號八、九所示玩具槍塑膠槍管二支
、土造金屬槍管一支。另將玩具槍子彈填裝底火或火藥及小鋼珠
，改造為編號十一、十二所示之玩具子彈三十七顆（經採樣鑑驗
，其中十顆具有殺傷力，二顆不具殺傷力，餘二十五顆未鑑驗，
不能證明具有殺傷力）等槍彈，而於八十九年十一月十一日三時
許，在台北縣三峽鎮○○路三元餐廳前，以每支手槍（含彈匣）
連同改造子彈十二顆，以新台幣（下同）三萬元之代價，販賣如
該附表編號一、十一所示不具殺傷力之改造玩具手槍二把、具殺
傷力之改造子彈二十四顆予潘世富（其非法持有子彈部分，業經
判刑並執行完畢），潘世富於同日三時三十分許，在台北市○○
路○段六十八號前，欲搭乘客運車返回南部時為警查獲，並扣得
其所購得之槍彈，潘世富供出槍枝之來源，於同日上午十一時許
，帶同警方至上訴人之租處，查扣得如附表編號二至十、十二至
三十所示之改造玩具槍枝、未改造玩具槍枝、未改造玩具槍管、
改造玩具槍管、土造金屬槍管、改造子彈、玩具槍彈匣、空彈殼
、底火帽、建築工業用彈、火藥、監視器組、改造工具、材料、
販槍所得餘款五萬八千五百元等情，因而撤銷第一審法院關於未
經許可製造可發射子彈具有殺傷力之改造玩具手槍部分之科刑判
決，改判依修正前槍砲彈藥刀械管制條例案件第十一條第一項第
五項之規定，論處上訴人未經許可製造可發射子彈具有殺傷力之
改造玩具手槍，未遂罪刑（累犯），固非無見。
惟查：(一)修正前槍砲彈藥刀械管制條例第十一條第一項（修正後
為同法第八條第一項）罪之既、未遂，以改造之槍枝是否具有殺
傷力為斷。是論罪科刑時，應將此既、未遂之事實，詳加認定，
並說明其所憑之依據始屬適法。本件原判決依內政部警政署刑事
警察局之鑑定報告，認定上訴人售予潘世富之改造玩具手槍二把
，均係仿GLOCK 廠半自動手槍製造之玩具手槍，經拆除槍管內阻
鐵改造而成，滑套為金屬材質，槍身及槍管為塑膠材質，以打擊
底火（藥）引爆子彈內火藥為發射動力。惟該二槍枝是否具殺傷
力，則未進一步予以鑑驗，僅檢附「槍枝殺傷力鑑驗說明」供為
參考。該說明載明「槍枝以擊發底火藥為發射動力者，依本局對
送鑑槍枝實驗結果，槍枝倘裝填子彈適當，則其最具威力之發射
動能，均可達二十焦耳＼平方公分以上，足以穿透人體皮肉層…
…」等語。但對於本件扣案之上開改造玩具手槍，與該局用以實
驗之槍枝，其材質、機能、改造後之構造是否相同？該實驗結果
能否適用於本件扣案之槍枝，並未進一步說明，亦未就送驗之二
十五顆改造子彈加以鑑驗，原審未依該附表所示之資料自行認定
，亦未再函請該鑑定機關以試射法予以鑑驗，遽以該等槍、彈不
能證明具有殺傷力等情，調查職責，尚有未盡。(二)有左列情形之
一者，檢察官、檢察事務官、司法警察官或司法警察，雖無搜索
票，得逕行搜索住宅或其他處所。一、因逮捕被告、犯罪嫌疑人
或執行拘提、羈押，有事實足認被告或犯罪嫌疑人確實在內者。
二、因追躡現行犯或逮捕脫逃人，有事實足認現行犯或脫逃人確
實在內者。三、有明顯事實足信為有人在內犯罪而情形急迫等情
形，為刑事訴訟法第一百三十一條第一項所明定。此搜索之目的
在於發現被告、犯罪嫌疑人或應被拘提之人，為「人」之發現，
非為「扣押物」之發現，故於此情形所為扣押物之扣押，為對人
之搜索之附帶扣押。原判決認定上訴人販賣改造玩具手槍二把及
子彈予潘世富後，潘世富於同日欲搭車返家時，在台北市○○路
○段六十八號前為警查獲，經供出槍彈之來源，經警以查訪之方
式進行搜索扣押（見原判決第二四頁），上訴人既非依法受逮捕
、拘提或羈押之對象，警方無搜索票逕對上訴人住所之搜索，已
與刑事訴訟法第一百三十一條第一項之搜索要件不符，屬於違背
法定程序之搜索，其所扣押之證物，有無同法第三、四項之適用
，未見原審予以調查審認，已有未合。且原審依權衡法則以審認
上開證據之證據能力時，未審酌該偵審人員違背法定程序之情節
、違背法定程序時之主觀意圖、侵害犯罪嫌疑人或被告權益之種
類及輕重、犯罪所生之危險與實害、禁止使用證據對於預防將來
違法取得證據之效果，偵審人員如依法定程序有無發現該證據之
必然性、證據取得之違法對被告訴訟上防禦不利益之程度等各情
，資為認定之標準，逕以上訴人所為危害社會治安至鉅等情，認
定上開證據為具有證據能力等語，自嫌理由不備。(三)現行刑事訴
訟制度採行改良式當事人進行主義，為使審判程序能順暢進行，
刑事訴訟法第二百七十三條第一項明定：法院得於第一次審判期
日前，傳喚被告或其代理人，並通知檢察官、辯護人、輔佐人到
庭，行準備程序，處理同條項所列各款，及同法第二百七十四條
、第二百七十六條至第二百七十八條等規定之事項。是準備程序
，原則上僅限於訴訟程序之準備，至於證據之調查，依直接審理
與言詞審理之原則，除有刑事訴訟法第二百七十六條第一項規定
，法院預料證人不能於審判期日到場之情形者外，均應於審判期
日為之，俾免審判程序空洞化。本件原判決以證人潘世富、李緯
強、王重和、謝忠宏、許文博、黃子維為論據。但該等證人似無
不能於審判期日到場之情形，原審於九十三年二月二十四日、同
年三月十六日行準備程序時，逕由受命法官為證據之調查（見原
審卷第一二七、二一一頁起），而於審判期日由審判長「提示筆
錄並告以要旨」之方式進行調查，難謂於法無違。上訴意旨指摘
原判決關於未經許可製造可發射子彈具有殺傷力之改造玩具手槍
部分不當，尚非全無理由，應認該部分有撤銷發回更審之原因。
又上訴人行為後，槍砲彈藥刀械管制條例於九十四年一月二十六
日修正公布，其中第十一條條文業已刪除，將其中第一項之規定
移列於同條例第八條第一項，並提高其刑度，案經發回，於審理
時併應注意比較及之。
二、關於駁回部分
按刑事訴訟法第三百七十六條所列各罪之案件，經第二審判決者
，不得上訴於第三審法院，法有明文。本件上訴人甲○○未經許
可製造刀械，原審維持第一審法院係依槍砲彈藥刀械管制條例第
十四條第一項之規定，論處上訴人未經許可製造刀械罪刑，核屬
刑事訴訟法第三百七十六條第一款之案件，既經第二審判決，自
不得上訴於第三審法院，上訴人一併提起上訴，顯為法所不許，
應予駁回。
據上論結，應依刑事訴訟法第三百九十七條、第四百零一條、第
三百九十五條前段，判決如主文。
中    華    民    國  九十六  年    一    月  二十五  日
                      最高法院刑事第五庭
                          審判長法官  莊  登  照
                                法官  洪  明  輝
                                法官  黃  一  鑫
                                法官  林  秀  夫
                                法官  徐  昌  錦
      本件正本證明與原本無異
                                      書  記  官
中　　華　　民　　國　九十六　年　  一 　 月 　三十 　日
                                                      Ｋ
